【裁判字號】    97,勞訴,82
【裁判日期】    980918
【裁判案由】    給付薪資
【裁判全文】
臺灣臺北地方法院民事判決              97年度勞訴字第82號
原      告  甲○○
訴訟代理人  張致祥律師
複  代理人  丙○○
被      告  日盛證券股份有限公司
                      樓
法定代理人  趙永飛
被      告  日盛金融控股股份有限公司
法定代理人  戊  ○
共      同
訴訟代理人  孫  寅律師
上列當事人間請求給付薪資事件，本院於中華民國98年9月1日言
詞辯論終結，判決如下：
    主      文
原告之訴及假執行之聲請均駁回。
訴訟費用由原告負擔。
    事實及理由
甲、程序部分：
一、被告日盛證券股份有限公司（以下簡稱日盛證券公司）法定
    代理人原為蔡淑瑗，被告日盛金融控股股份有限公司（以下
    簡稱日盛金控公司）法定代理人原為丁○○，嗣於訴訟繫屬
    後分別變更為趙永飛、戊○，變更後之法定代理人趙永飛、
    戊○遂於民國98年6月3日、98年8月19日提出書狀聲明承受
    訴訟，有經濟部函、股份有限公司變更登記表在卷可稽（見
    本院卷第206至210、236至240頁）；經核與民事訴訟法第
    170條、第175條、第176條規定相符，應予准許。
二、按原告於同一訴訟程序起訴被告2人以上，若以先位被告之
    訴無理由，始請求對備位被告之訴為裁判，此乃被告方面之
    主觀預備訴之合併，此種主觀預備訴之合併，是否合法，學
    者與實務均有不同見解，採肯定見解者，認主觀預備訴之合
    併具有（一）符合辯論主義之立法精神；（二）避免原告自
    陷於矛盾之窘境；（三）防止法院裁判衝突及被告間相互推
    諉責任；（四）防止訴訟延滯；（五）原告利益之保護（包
    括罹於消滅時效）；（六）擴大訴訟制度紛爭解決功能；（
    七）訴訟經濟原則等優點。而持否定見解者，多因慮及法院
    審理時仍應就各該訴訟全部辯論，僅於先位之訴有理由時，
    無庸再就備位之訴為裁判，是備位被告可能參與全部程序而
    未獲任何裁判，致其訴訟地位不安定，核與程序保障之原則
    有違。以上不同看法，均非無見，惟擴大訴訟制度紛爭解決
    功能，求取訴訟經濟及防止裁判衝突等利益，不但係原告及
    被告之利益，且亦屬公益；另已經學者實務承認之客觀預備
    合併之訴，原被告雖為同一，但就後位之訴言，被告之地位
    ，亦因後位之訴之是否受裁判而不安定，此情形顯與主觀預
    備訴之合併後位之訴相類，況主觀預備訴之合併先位之訴在
    第一審受敗訴判決之當事人提起上訴，就預備之訴言，不生
    移審之效力，與客觀預備訴之合併，被告在第一審就先位之
    訴受敗訴判決後，對之提起上訴，其預備之訴當然有移審之
    效力不同，亦即已將預備之訴被告地位不安定之情形，減至
    最低程度。本件被告日盛證券公司係被告日盛金控公司之子
    公司，此為被告所不爭，且相互援用本件系爭之「日盛金融
    控股股份有限公司法金事業群-資本市場處人員績效考核辦
    法」（以下簡稱績效考核辦法），原告預慮其對先位之訴當
    事人日盛證券公司之僱傭關係請求無理由時，請求法院就其
    對於備位當事人日盛金控公司簽訂之協議書為審判，是原告
    上開先、備位之請求具有實質上及經濟上之同一性，得因任
    一勝訴而達訴訟之目的，日盛金控公司抗辯原告將伊列為備
    位被告之主觀預備合併之訴，致伊地位陷入不安定之情狀，
    且與預備合併之訴之要件不符，顯不合法云云，尚非足取，
    且原告於97年2月29日起訴時，即將日盛金控公司列為當事
    人，自無妨礙日盛金控公司之防禦及本件訴訟之終結，自應
    准許。
乙、實體部分：
一、原告主張：原告於93年間至被告日盛證券公司之證券承銷部
    門任職，享有保證底薪及績效獎金，嗣原告於96年6月調至
    被告日盛金控公司任職，不久即遭資遣，原告離職時與日盛
    金控公司乙○○簽定協議書及附件計算式（見本院97年度北
    勞調字第27號卷第11、13頁），約定日盛證券公司將依「績
    效考核辦法」規定之計算方式，發放96年1至4月之個人績效
    獎金予原告，惟上限為新臺幣（下同）65萬8998元。因日盛
    證券公司96年1至4月之「未調整前分攤後稅前損益數」即「
    分攤後稅前獲利」為1億5254萬5965元，依績效考核辦法規
    定，獎金提撥率為8％，而其中70％之獎金已提領，30％部
    分因保留尚未提領，而原告獎金占未提領部分之18％，故原
    告得依其與被告日盛證券公司之僱傭關係，得分配之獎金為
    65萬8998元（計算式：000000 000×8％×30％×18％=6589
    98），詎日盛證券公司事後以雙方會算有誤，原告已無績效
    獎金為由，拒不給付前開績效獎金，原告依民法第486條僱
    傭報酬請求之規定，先位請求日盛證券公司按上開績效考核
    辦法規定之計算方式，依原僱傭契約約定給付績效獎金65萬
    8998元。至日盛金控公司依上開協議書內容，須督促日盛證
    券公司給付，日盛證券公司迄今既未履行上開給付，遂備位
    請求日盛金控公司按民法第268條之規定，負損害賠償責任
    。爰為先位聲明：（一）被告日盛證券公司應給付原告65萬
    8998元，及自起訴狀繕本送達翌日起至清償日止，按年息百
    分之5計算之利息，（二）願供擔保，請准宣告假執行。並
    備位聲明為：（一）被告日盛金控公司應給付原告65萬8998
    元，及自起訴狀繕本送達翌日起至清償日止，按年息百分之
    5計算之利息，（二）願供擔保，請准宣告假執行。
二、被告均以：
（一）按績效考核辦法第3條第1點規定績效獎金之計算方式為：
      「處績效獎金總額=『分攤後稅前獲利』×『獎金提撥率
      』」，而依該條規定「分攤後稅前獲利」之計算方式為：
      「A.績效獎金採大公分攤後稅前損益計算，但須扣除以個
      股為計算基礎之未實現利益，B.本處尚有未實現損失之歷
      史案件，此類案件採94年12月31日之收盤價為計算未來損
      益之基礎，C.本處之庫存部位若過去有未實現收益，則此
      類案件仍按原始成本計算未來損益」，蓋日盛證券公司資
      本市場處之四大部位即「自營集中及櫃檯部位」、「自營
      興櫃部位」、「承銷部位」、「財資部位」經常對庫存股
      票進行買進或賣出操作，故庫存股票之成本以該段期間內
      之「平均成本」計算，再與計算期間之末日收盤價相比，
      算出投資之損益。又因經過半年投資期間之股價變動，現
      有股價可能高於前次計算基準日之股價而產生帳面上獲利
      ，但實際上股票並未賣出，獲利未真正實現，而發生「未
      實現之利益」，此部分須先予扣除，待下期再以「迴轉」
      方式補還員工；換言之，先按「平均成本」計算方式得出
      四大部位之收入，再扣除「本期之未實現利益」，並加上
      「前期已預扣之未實現利益」後，方能計算原告應得之獎
      金基礎。
（二）被告日盛證券公司「大公分攤後稅前損益」為1億5254萬
      5965元，獎金提撥率係8％，原告已於96年6月離職，故96
      年4月30日前發生之損益才納入本件獎金計算範圍。依上
      開說明，應扣除依平均成本方式計算之「以個股為計算基
      礎之未實現利益」，亦即帳面上雖有獲利，惟實際上股票
      尚未售出，故本期未真正發生之獲利，此部分金額為1億
      4644萬2380元（計算期間：自96年1月1日起至同年4月30
      日止，計算式：4243+00000000+000000000+00000000=000
      000000），再加上「庫存部位過去之未實現收益（即上期
      計算獎金計入之未實現利益迴轉）」，亦即計算前期（95
      年）獎金時已扣除之未實現利益，在計算本期（96年1至4
      月）獎金時須加回，以免重複扣抵，此部分金額為1億2萬
      5912元（計算期間：自95年7月1日起至同年12月31日止，
      計算式：0000000+00000000+00000000+0000000=00000000
      0）。換言之，資本市場處「分攤後稅前獲利」應為1億
      612萬9497元（計算式：000000000-000000000+000000000
      =000000000），並非1億5254萬5965元，故「處績效獎金
      總額」應為849萬360元（計算式：000000000×獎金提撥
      率8％=0000000），而原告之績效獎金占資本市場處績效
      獎金總額18％，且已於96年6月離職，無需保留30％再待
      下期分配，故原告應領獎金為152萬8265元（計算式：
      0000000×18％=0000000），加計去年保留之獎金40萬907
      3元，原告共可領取193萬7338元（計算式：0000000+4090
      73 =0000000）。而原告於96年6月離職時，因上半年度並
      未終了，財務報表未確定，故無法正確計算獎金數額，被
      告日盛金控公司雖與原告簽定協議書及附件計算式，然計
      算之1億5254萬5965元尚未經過上開調整，僅係暫定數字
      ，被告未承諾必會給付原告獎金65萬8998元，且被告日盛
      證券公司已給付原告194萬6736元，超過應給付之193萬
      7338元，並無任何積欠，原告無權再請求給付獎金。又原
      告對上開績效考核辦法知悉甚詳，且原告前期（即95年7
      月1日至95年12月31日）領取之績效獎金140萬元（於扣除
      所得稅6％後，已將剩餘金額131萬6000元如數給付原告）
      亦依前項計算方式，加計未實現損益調整數後，作為獎金
      之損益數，且得出前期獎金保留數為227萬2269元，足見
      被告主張計算方法並無違誤。
（三）至被告日盛金控公司就系爭協議書僅有督促日盛證券公司
      之義務，並非日盛金控公司對於原告負有給付義務，而約
      定由第三人被告日盛證券公司代自己履行該給付義務，且
      未表示若日盛證券公司未給付時，日盛金控公司願負損害
      賠償責任，故系爭協議書並非第三人負擔契約等語置辯。
（四）並聲明：1.原告之訴及假執行之聲請均駁回。2.如受不利
      判決，願供擔保請准宣告免為假執行。
三、經本院與兩造整理本件不爭執事項如下（見本院卷第72頁及
    背面）：
（一）原告於93年間至96年5月間在日盛證券公司任職，依績效
      考核辦法規定，可領「處績效獎金」，計算方式並依該辦
      法規定。
（二）原告自96年6月1日起自日盛證券公司離職，改至日盛證券
      公司之母公司即日盛金控公司任職。
（三）日盛金控公司於96年6月7日與原告簽署協議書，原告並自
      即日起離職。
（四）原告已領得之前期保留獎金為40萬9073元。
（五）原告可依僱傭契約關係向日盛證券公司請求獎金。
（六）獎金提撥率應是8％。
（七）96年1至4月未調整前分攤後稅前損益數為1億5254萬5965
      元。
四、經查，原告主張依協議書及附件計算式所示（見本院97年度
    北勞調字第27號卷第11、13頁），「分攤後稅前獲利」應為
    1億5254萬5965元，並以此按績效考核辦法第3條第1點計算
    原告應得獎金等語，被告則否認上情，並以「分攤後稅前獲
    利」應為1億612萬9497元（計算式：000000000-000000000+
    000000000=000000000），應以此按績效考核辦法第3條第1
    點計算原告應得獎金，至協議書及附件計算式所示之1億525
    4萬5965元僅係暫定數額，並非計算獎金之依據等語置辯。
    是本件爭點厥為：（一）1億5254萬5965元是否須扣除「以
    各股為計算基礎之未實現利益」1億4644萬2380元，並加上
    「庫存部位過去之未實現收益」1億2萬5912元後，而以1億
    612萬9497元作為計算原告獎金之基礎？（二）協議書是否
    為第三人負擔契約？
（一）按績效考核辦法第3條第1點關於績效獎金計算之規定如下
      ：「處績效獎金總額=『分攤後稅前獲利』×『獎金提撥
      率』。（1）分攤後稅前獲利計算方式：「A.績效獎金採
      大公分攤後稅前損益計算，但需扣除以個股為計算基礎之
      未實現利益，B.本處尚有未實現損失之歷史案件，此類案
      件採94年12月31日之收盤價為計算未來損益之基礎，C.本
      處之庫存部位若過去有未實現收益，則此類案件仍按原始
      成本計算未來損益。」，有績效考核辦法在卷可稽（見本
      院卷第45頁），又按日盛證券公司所屬資本市場處四大部
      位係指「自營集中及櫃檯部位」、「自營興櫃部位」、「
      承銷部位」、「財資部位」，其中「自營集中及櫃檯部位
      」持有上市、上櫃公司之股票、「自營興櫃部位」持有興
      櫃公司之股票、「承銷部位」持有日盛證券包銷後未賣出
      之保留股票、「財資部位」主要持有CB（即公司債）、
      REIT（即不動產證券化之金融商品）、ECB（即可轉換公
      司債）等金融商品，而績效考核辦法第3條第1項（1）之A
      所謂「以個股為計算基礎之未實現利益」意指前開4種投
      資部位乃分別由各種個股股票組成，經過半年投資期間，
      因股價發生變動，目前股價可能高於前次計算基準日之股
      價而產生帳面上獲利，因尚未賣出投資部位，故屬於未實
      現之利益，此部分利益先予扣除，待下期再以損失迴轉方
      式補還等情，原告對此並不爭執（見本院卷第151頁及背
      面），兩造係按上開績效考核辦法規定，計算並請領績效
      獎金，而兩造亦不爭執1億5254萬5965元係「未調整前之
      分攤後稅前損益數」，已如前述，足見上開1億5254萬
      5965元確屬未經損益調整前之數額，要無疑義。
（二）被告辯稱「未調整前之分攤後稅前損益數」1億5254萬
      5965元必須扣除「以個股為計算基礎之未實現利益」，金
      額為1億4644萬2380元，再加上「庫存部位過去之未實現
      收益」，金額為1億2萬5912元，以資調整，且資本市場處
      之四大部位經常對庫存股票進行買進或賣出操作，庫存股
      票成本係以該段期間內之「平均成本」計算等情，業據提
      出自營集中及櫃檯部位之組成個股未實現損益明細（被證
      6即被證14，見本院卷第96、138頁）、自營興櫃部位之組
      成個股未實現損益明細（被證7即被證15，見本院卷第97
      、139至144頁）、承銷部位之組成個股未實現損益明細（
      被證8即被證16，見本院卷第98、145至147頁）、財資部
      位之組成個股未實現損益明細（被證9，見本院卷第99頁
      ）（以上皆係「以個股為計算基礎之未實現利益」）為證
      ，並有自營集中及櫃檯部位上期計算獎金計入之未實現收
      益迴轉之組成個股未實現損益明細（被證10即被證17，見
      本院卷第100、188頁）、自營興櫃部位上期計算獎金計入
      之未實現收益迴轉之組成個股未實現損益明細（被證11即
      被證18，見本院卷第101、189至194、203頁）、承銷部位
      上期計算獎金計入之未實現收益迴轉之組成個股未實現損
      益明細（被證12即被證19，見本院卷第102、195至197頁
      ）、財資部位上期計算獎金計入之未實現收益迴轉之組成
      個股未實現損益明細（被證13，見本院卷第103、204頁）
      （以上皆係「庫存部位過去之未實現收益」）在卷可憑。
      經核上開關於「以個股為計算基礎之未實現利益」之自營
      集中及櫃檯部位之組成個股未實現損益明細（被證6即被
      證14）、自營興櫃部位之組成個股未實現損益明細（被證
      7 即被證15）、承銷部位之組成個股未實現損益明細（被
      證8即被證16）、財資部位之組成個股未實現損益明細（
      被證9），金額加總確為1億4644萬2380元；而關於「庫存
      部位過去之未實現收益」之自營集中及櫃檯部位上期計算
      獎金計入之未實現收益迴轉之組成個股未實現損益明細（
      被證10即被證17）、自營興櫃部位上期計算獎金計入之未
      實現收益迴轉之組成個股未實現損益明細（被證11即被證
      18 ）、承銷部位上期計算獎金計入之未實現收益迴轉之
      組成個股未實現損益明細（被證12即被證19）、財資部位
      上期計算獎金計入之未實現收益迴轉之組成個股未實現損
      益明細（被證13），金額加總確為1億2萬5912元，原告亦
      自承「財資部位之組成個股未實現損益明細」（被證16）
      、「承銷部位上期計算獎金計入之未實現收益迴轉之組成
      個股未實現損益明細」（被證19）內容真實無訛等語（見
      本院卷第201頁背面）。原告雖否認其餘資料數額之真正
      ，並以自網路查得特定股票不同時點之前後股價相比應係
      漲價非跌價，惟自承並無反證可推翻上開數額等語（見本
      院卷第154頁背面），且證人即被告日盛證券公司資本市
      場處資深經理王明松於本院審理中結證稱：上開明細皆是
      資本市場處製作，其中「財資部位之組成個股未實現損益
      明細」（即被證9）、「財資部位上期計算獎金計入之未
      實現收益迴轉之組成個股未實現損益明細」（即被證13）
      則係會計單位依資本市場處提供資料製作之報表，內容與
      資本市場處資料一致，僅加上「應調整數─未實現利益」
      的總計，資料內容皆實在，明細表所列股票皆為公司四大
      部位（櫃檯、自營興櫃、承銷、財資）所持有之全部股票
      。被證6至8（即被證14至16）、被證9資料是96年4月30日
      當日結束之日報表金額，依表列股票在4月30日之收盤價
      與公司之前持有該股票期間交易進出之平均成本作比較，
      以計算公司在4月30日仍持有表列股票時，究係虧損或獲
      利。然因這些股票實際於4月30日並未全部售出，屬於未
      實現之虧損或獲利。若為未實現獲利，在計算獎金時須扣
      除，因獲利尚未實現；若為未實現虧損，因虧損不會計入
      分攤後稅前損益數，亦即稅前損益數已主動將未實現虧損
      扣除，故分攤後稅前損益數1億5254萬5965元只需扣除被
      證6到9之未實現獲利金額。至被證10至12（即被證17至19
      ）、被證13皆係95年12月29日即為95年度交易最終日結束
      之日報表金額，依表列股票在95年12月29日之收盤價與公
      司之前持有該股票期間交易進出之平均成本作比較，以計
      算公司在95年12月29日仍持有表列股票時，究係虧損或獲
      利。有參與績效考核辦法制定，該辦法第3條規定計算「
      分攤後稅前獲利」時，必須將「大公分攤後稅前損益」也
      就是未經調整前之分攤後稅前損益數1億5254萬5965元，
      扣除被證6至8（即被證14至16）、被證9所計算之未實現
      利益等語（見本院卷第223頁及背面）。另證人即被告日
      盛證券公司會計部副理陳美宏於本院審理中亦結證稱：被
      證10至12表格係會計部門依原告所轄即證人王明松主管之
      處本部提供被證17至19之數據製作而成，數字皆實在，被
      證17至19是庫存報表，將公司目前庫存股票的平均成本和
      95年12月31日結算日時之股票價格作比較，計算究係未實
      現利益或未實現損失，若屬未實現利益亦即帳面上獲利，
      但實際未出脫，所以獲利未真正發生，就要製作成被證10
      至12的報表，被證13本身就是庫存報表，金額也實在，並
      以同樣方式列出未實現利益，這些未實現利益在前期也就
      是95年計算獎金時，必須扣除以計算績效獎金，但在計算
      96年1到4月獎金時，必須加回，因為前一年度已經扣除，
      這一年度不能再扣否則會重複，故被證10至13的未實現收
      益屬於庫存部位過去未實現的收益，要加入計算96年1到4
      月獎金。至被證6至8資料亦係會計部門依原告所轄即證人
      王明松主管之處本部提供被證14至16之數據製作而成，數
      字皆實在，被證14至16是庫存報表，將公司目前庫存股票
      的平均成本和96年4月30日結算日時之股票價格作比較，
      計算究係未實現利益或未實現損失，若屬未實現利益亦即
      帳面上獲利，但實際未出脫，所以獲利未真正發生，就要
      製作成被證6至8的報表，被證9本身就是庫存報表，金額
      也實在，並以同樣方式列出未實現利益，這些未實現利益
      在計算本期也就是96年1到4月獎金時，必須扣除才能計算
      績效獎金，因為這些利益尚未發生，不能作為員工的獎金
      。而績效考核辦法第3條主要計算依據是Ａ點，也就是「
      大公分攤後稅前損益」要扣除本期各股未實現利益（即被
      證6至9），但前期已扣除之未實現利益在本期則要加回（
      即被證10至13）。本件「大公分攤後稅前損益」是1億525
      4萬5965元，必須扣除被證6至9之金額，再加上被證10至
      13之金額，所得才是「分攤後稅前獲利」等語明確（見本
      院卷第230頁背面、231頁）。是依證人所述，顯見1億525
      4萬5965元係「未調整前之分攤後稅前損益數」，須將資
      本市場處之四大部位之庫存股票以「平均成本」方式計算
      ，並扣除本期「以個股為計算基礎之未實現利益」之1億
      4644萬2380元，再加上前期已扣除之「庫存部位過去之未
      實現收益」1億2萬5912元，以資調整，所得數額方為績效
      考核辦法第3條第1點規定之「分攤後稅前獲利」，金額為
      1億612萬9497元（計算式：000000000-000000000+000000
      000=000000000），再據此乘以獎金提撥率8％，始為「處
      績效獎金總額」。是原告主張應逕以未經損益調整前之1
      億5254萬5965元，乘以獎金提撥率8％，計算原告應領取
      獎金之基礎云云，顯有誤會。
（三）被告復辯稱並未承諾按協議書記載給付原告獎金65萬8998
      元等語，綜觀協議書第2條第C點前段係約定：「96年1至4
      月得請領之個人績效獎金保留數將依甲方（即被告日盛金
      控公司）之資本市場處績效獎金辦法計算並於明年農曆春
      節前發放之，惟上限為新臺幣658998元」，換言之，僅表
      明原告得請領之獎金上限為65萬8998元，並非針對獎金已
      具體約定數額；又證人乙○○於本院審理中證稱：有代表
      被告日盛金控公司與原告協議，並與原告結算應得的獎金
      ，計算式附在協議書後面，其上記載之1億5254萬5965 元
      僅係暫結數，並非最後計算獎金的數目，因為還有其他金
      額的加減，只以1億5254萬5965元作為暫時計算的標準，
      算出最多可給予原告的獎金，扣除之前已給付的獎金，原
      告最多還可領取65萬8998元，但未承諾一定以1億5254萬
      5965元作為結算數，也未承諾原告可拿到獎金65萬8998元
      ，這些計算只是暫定。1億5254萬5965元是會計部門提供
      的暫結數字，必需計算各股票損益後，調整後的數字才能
      計算獎金等語（見本院卷第245頁背面、246頁），被告所
      辯，堪信為實。
（四）再查，原告前期（即95年7月1日至95年12月31日）績效獎
      金，係以未調整前之分攤後稅前損益數1億6132萬4690元
      ，扣除1.自營集中及櫃檯部位之組成個股未實現損益100
      萬6515元、2.自營興櫃部位之組成個股未實現損益1611萬
      2717元、3.承銷部位之組成個股未實現損益7318萬8365元
      、4.財資部位之組成個股未實現損益971萬8315元後，加
      計1.自營集中及櫃檯部位上期計算獎金計入之未實現收益
      迴轉之組成個股未實現損益59萬1600元、2.自營興櫃部位
      上期計算獎金計入之未實現收益迴轉之組成個股未實現損
      益1962萬5789元、3.承銷部位上期計算獎金計入之未實現
      收益迴轉之組成個股未實現損益1094萬8680元、4.財資部
      位上期計算獎金計入之未實現收益迴轉之組成個股未實現
      損益221萬3030元後，得出「分攤後稅前獲利」9467萬787
      7元【計算式：000000000-（0000000+00000000+00000000
      +0000000）+（591600+00000000+00000000+0000000）=
      00000000】，再乘以獎金提撥率8％，「處績效獎金總額
      」應為757萬4230元（計算式：00000000×8％=0000000）
      ，並以此計算30％之獎金保留數應為227萬2269元（計算
      式：0000000×30％=0000000），有95年7至12月獎金計算
      表在卷可稽（見本院卷第30頁），且原告亦坦承已領得前
      期即95年7至12月獎金，且前期之獎金保留數為227萬2269
      元等語（見本院卷第106頁背面、151頁背面），換言之，
      原告前期績效獎金之計算方式亦採相同之損益調整模式，
      而綜觀95年7至12月獎金計算表上所列應扣除之1.自營集
      中及櫃檯部位之組成個股未實現損益100萬6515元、2.自
      營興櫃部位之組成個股未實現損益1611萬2717元、3.承銷
      部位之組成個股未實現損益7318萬8365元、4.財資部位之
      組成個股未實現損益971萬8315元，即為證人陳美宏所證
      「前期已扣除之未實現利益」，且係計算本期96年1到4月
      獎金所必須加回之金額（即被證10至13），足見被告抗辯
      應將「未調整前之分攤後稅前損益數」1億5254萬5965元
      ，扣除本期「以個股為計算基礎之未實現利益」後，加上
      前期已扣除之「庫存部位過去之未實現收益」，以資調整
      ，方能計算出「分攤後稅前獲利」乙節為實。
（五）綜上，日盛證券公司資本市場處「分攤後稅前獲利」應為
      1億612萬9497元（計算式：000000000-000000000+000000
      000=000000000），而非原告主張之1億5254萬5965元，已
      如前述，故按績效考核辦法第3條第1點規定，本件「處績
      效獎金總額」應為849萬360元（計算式：000000000×8％
      =0000000）。又原告之績效獎金占資本市場處績效獎金總
      額18％，去年保留之獎金40萬9073元，被告日盛證券公司
      已給付原告獎金194萬6736元等情，皆為兩造所不爭執（
      見本院卷第72頁背面、第106頁背面），故原告應領獎金
      為本期之152萬8265元（計算式：0000000×18％=0000000
      ），加計去年保留獎金40萬9073元，共可領取193萬7338
      元（計算式：0000000+409073=0000000）。今被告日盛證
      券公司既已給付原告獎金194萬6736元，自無任何積欠，
      原告請求被告日盛證券公司再給付獎金65萬8998元及利息
      ，委無足取。
（六）至原告備位主張其與被告日盛金控公司間訂定之協議書，
      係屬第三人負擔契約，被告日盛金控公司依法應給付原告
      獎金65萬8998元云云。惟按「契約當事人之一方，約定由
      第三人對於他方為給付者，於第三人不為給付時，應負損
      害賠償責任」，民法第268條固定有明文，惟該條之第三
      人負擔契約係指債務人擔保第三人對於他方為給付，如第
      三人不為給付，債務人即負擔保責任，由其賠償債權人所
      受之損害，始足當之。經查，被告日盛金控公司與原告於
      系爭協議第2條係約定略以：「甲方（即被告日盛金控公
      司）之子公司（即被告日盛證券公司）給付乙方（即原告
      ）年薪差額及原服務資本市場處之績效獎金如下：A.年薪
      差額：27萬元。B.96年1至4月績效獎金及前期保留數：
      194萬6736元。C.....A、B二項金額，甲方（即被告日盛
      金控公司）將督促其子公司（即被告日盛證券公司）儘速
      辦理請款手續給付乙方（即原告）」等語，換言之，被告
      日盛金控公司僅「督促」契約第三人即被告日盛證券公司
      辦理請款手續，且請款內容限於同條規定之A.年薪差額27
      萬元，B.96年1至4月績效獎金及前期保留數194萬6736元
      ，並不包括原告主張之C.96年1至4月個人績效獎金保留數
      65萬8998元，被告日盛金控公司亦未擔保被告日盛證券公
      司應對原告為給付，故不成立第三人負擔契約，原告依民
      法第268條規定，請求被告日盛金控公司給付65萬8998元
      及其利息，要屬無據。
五、綜上所述，被告日盛證券公司依僱傭關係應給付原告之獎金
    為193萬7338元，今已給付194萬6736元，自無任何積欠，又
    原告與被告日盛金控公司簽訂之協議書亦非第三人負擔契約
    ，故原告先位主張日盛證券公司應給付原告65萬8998元，及
    自起訴狀繕本送達翌日起至清償日止，按年息百分之5計算
    之利息，及備位主張被告日盛金控公司應給付原告65萬8998
    元，並自起訴狀繕本送達翌日起至清償日止，按年息百分之
    5 計算之利息，均無理由，應予駁回。原告先位及備位之訴
    既均經駁回，其假執行之聲請亦失所附麗，應併予駁回。
六、本件事證已臻明確，兩造其餘攻擊防禦方法及舉證，核與判
    決結果無影響，爰不再一一論列，併予敘明。
七、據上論結，本件原告之訴為無理由，依民事訴訟法第78條，
    判決如主文。
中    華    民    國    98    年    9    月    18    日
                  勞工法庭    法  官  孫正華
以上為正本係照原本作成。
如對本判決上訴，須於判決送達後20日內向本院提出上訴狀
中    華    民    國    98    年    9    月    18    日
                              書記官  沈世儒


司法院資訊處製作；財團法人民間司法改革基金會備份。
